臺灣高等法院臺南分院刑事裁定
110年度聲字第589號
聲明異議人 
即  受刑人  林全合



上列聲明異議人即受刑人因貪污治罪條例等案件，對於臺灣雲林
地方檢察署檢察官之指揮執行（109年度執更字第9號），聲明異
議，本院裁定如下：
    主  文
聲明異議駁回。
    理  由
一、聲明異議意旨略以：聲明異議人即受刑人（下稱異議人）前
    因貪污治罪條例，假釋期間另涉犯農會法，經鈞院107年度
    選上易字第659號判處有期徒刑9月確定。而假釋處分經主管
    機關作成後，受假釋人因此停止徒刑之執行而出獄，如復予
    撤銷假釋，再執行殘刑，非特直接涉及受假釋人之人身自由
    限制，對其復歸社會而業已享有之各種權益，亦生重大影響
    ，是撤銷假釋處分，雖非使受假釋人另承受新刑罰，然以執
    行殘刑為撤銷假釋之主要法律效果，受假釋人須再次入監服
    刑，其人身自由因而受到限制，自應符合憲法第23條比例原
    則及憲法第8條保障人民身體自由之意旨。是基於特別預防
    考量，應無必要使該受假釋人再入監執行殘刑之具體情狀，
    為此對檢察官執行指揮聲明異議云云。
二、按受刑人或其法定代理人或配偶，以檢察官執行之指揮為不
    當者，得向諭知該裁判之法院聲明異議，刑事訴訟法第484
    條定有明文。再假釋出監之受刑人以其假釋之撤銷為不當者
    ，得於收受處分書之翌日起10日內向法務部提起復審；前項
    復審無停止執行之效力；受刑人對於撤銷假釋之處分不服，
    經依法提起復審而不服其決定，或提起復審逾2個月不為決
    定或延長復審決定期間逾2個月不為決定者，應向監獄所在
    地或執行保護管束地之地方法院行政訴訟庭提起撤銷訴訟，
    108年12月17日修正、109年7月15日施行之監獄行刑法第121
    條第1項後段、第2項、第134條第1項分別定有明文。是以監
    獄行刑法修正施行後，受刑人經法務部撤銷假釋時，如有不
    服，即應循上開行政爭訟途徑尋求救濟，不再為普通法院所
    審判，此與同法第153條規定於上開修正條文施行前，因撤
    銷假釋已繫屬於法院之聲明異議案件，尚未終結者，於修正
    施行後，仍由原法院依司法院釋字第681號解釋意旨，依刑
    事訴訟法之規定審理者有別。惟受刑人倘於提起復審時，另
    對於檢察官指揮執行該假釋撤銷後之殘刑，依刑事訴訟法第
    484條之規定向當初諭知該刑事裁判之普通法院聲明異議，
    程序上尚非不合，然此時普通法院審查檢察官指揮執行殘刑
    處分之範圍，僅限於該執行之指揮本身是否有違法或不當之
    情事，不包含為其前提之法務部撤銷假釋處分，以免違反修
    正後監獄行刑法劃分審判權之意旨，致生權限衝突。再按司
    法院於109年11月6日公布釋字第796號解釋固揭示「刑法第7
    8條第1項本文規定：『假釋中因故意更犯罪，受有期徒刑以
    上刑之宣告者，於判決確定後6月以內，撤銷其假釋。』不分
    受假釋人是否受緩刑或6月以下有期徒刑之宣告，以及有無
    基於特別預防考量，使其再入監執行殘刑之必要之具體情狀
    ，僅因該更犯罪受有期徒刑以上刑之宣告，即一律撤銷其假
    釋，致受緩刑或6月以下有期徒刑宣告且無特別預防考量必
    要之個案受假釋人，均再入監執行殘刑，於此範圍內，其所
    採取之手段，就目的之達成言，尚非必要，牴觸憲法第23條
    比例原則，與憲法第8條保障人身自由之意旨有違，應自本
    解釋公布之日起失其效力。上開規定修正前，相關機關就假
    釋中因故意更犯罪，受緩刑或6月以下有期徒刑宣告者，應
    依本解釋意旨，個案審酌是否撤銷其假釋」等旨。惟刑法第
    78條第1項本文規定關於違憲部分，自司法院釋字第796號解
    釋公布之日起失其效力，原屬合法之撤銷假釋處分，其效力
    存續是否廢止，並應依上開解釋意旨為如何適法處理之相關
    疑義，乃法務部之權責，依監獄行刑法上開規定，如有不服
    應依行政爭訟程序救濟，仍非普通法院審判權範圍，亦非刑
    事訴訟法第484條之聲明異議程序所得審查（最高法院109年
    度台抗字第2000號裁定意旨參照）。
三、經查：
　㈠異議人前因貪污治罪條例經本院以97年度上訴字第1258號判
    處罪刑，上訴後經最高法院100年度台上字第5766號駁回上
    訴確定，異議人入監執行後經假釋付保護管束，嗣因於假釋
    期間另違反農會法案件，經臺灣雲林地方法院106年度選易
    字第2號、106年度易字第304號判處有期徒刑9月，上訴後經
    本院107年度選上易字第659號駁回上訴確定。法務部乃依刑
    法第78條規定，以異議人於假釋中因故意犯罪，受有期徒刑
    以上刑之宣告，於108年12月23日以法授矯教字第108011183
    10號函為撤銷假釋之處分。嗣臺灣雲林地方檢察署檢察官於
    109年1月9日以109年度執更木字第9號執行指揮書，令異議
    人自108年10月31日起入監執行殘刑2年9月9日等情，業據本
    院調取該署109年度執更字第9號卷宗查明屬實，則檢察官所
    為執行之指揮，既是基於法務部原合法之撤銷假釋處分，於
    法有據，難認其執行指揮有違法或不當之處。
　㈡參酌釋字第796號解釋，刑法第78條第1項規定關於違憲部分
    ，雖自該解釋公布之日起失其效力。但原屬合法之撤銷假釋
    處分，其效力存續是否廢止，並應依該解釋意旨為如何適法
    處理之相關疑義，依上開說明，為法務部之權責，應依109
    年7月15日修正施行之監獄行刑法相關規定，循行政爭訟途
    徑尋求救濟，尚非普通法院審判權範圍，亦非刑事訴訟法第
    484條之聲明異議程序所得審查。又本案撤銷假釋之處分，
    雖是法務部於監獄行刑法109年7月15日修正施行前所為，但
    異議人係於該法修正施行後之110年6月8日為本件聲明異議
    ，有本院收狀戳章可按，並非於該法施行前已繫屬於本院之
    聲明異議，而尚未終結之案件，並無監獄行刑法第153條第1
    項之適用。準此，異議人即應依監獄行刑法第121條第1項後
    段規定，就本件撤銷假釋處分，循行政爭訟途徑尋求救濟，
    尚無從逕向無審判權之本院聲明異議。從而，本件聲明異議
    於法不合，應予駁回。
據上論斷，依刑事訴訟法第486條，裁定如主文。
中　　華　　民　　國　　110 　年　　11　　月　　4 　　日
                  刑事第二庭    審判長法  官  陳珍如
                                      法  官  陳弘能
                                      法  官  黃裕堯
以上正本證明與原本無異。
如不服本裁定，應於收受本裁定後五日內向本院提出抗告狀。
　　　　　　　　　　　　　　　　　　　書記官  黃雅雲
中　　華　　民　　國　　110 　年　　11　　月　　4 　　日